【裁判字號】    95,訴,1685
【裁判日期】    951031
【裁判案由】    毒品危害防制條例
【裁判全文】
臺灣彰化地方法院刑事判決              95年度訴字第1685號
公  訴  人  臺灣彰化地方法院檢察署檢察官
被      告  甲○○
上列被告因毒品危害防制條例，經檢察官提起公訴（95年毒偵字
3451號），被告於準備程序中自白犯罪，本院聽取當事人之意見
後，裁定由受命法官獨任行簡式審判程序，茲判決如下：
    主  文
甲○○施用第一級毒品，處有期徒刑陸月，如易科罰金，以新台
幣壹仟元折算壹日。扣案之海洛因壹包（驗後淨重零點零玖公克
）及包裝袋、已使用過之注射針筒壹支，均沒收銷燬之。
    事實及理由
一、犯罪事實：
    甲○○前因施用毒品案件，經觀察勒戒、強制戒治後，於民
    國（下同）95年5月23日執行完畢釋放。甲○○仍不知悔改
    ，於95年8月22日，在雲林縣西螺鎮○○路旁等處，施用第
    一級毒品海洛因1次。嗣為警於95年8 月23日凌晨3 時40分
    許，在彰化縣溪州鄉○○村○○路與中山路口查獲，並扣得
    第一級毒品海洛因1包（驗後淨重0.09公克）及已使用過之
    注射針筒1支，經其同意採集尿液送驗後，結果呈「嗎啡陽
    性」反應，始悉上情。
二、認定事實之證據及理由：
  (一)被告於本院審理中，已坦白承認「查獲當天施用」等情。而
    一般人語意上將深夜凌晨包含在前一日範圍內，所以查獲當
    天應該是指95年8月22日施用。
  (二)詮昕科技股份有限公司出具之濫用藥物尿液檢驗報告書，證
    明被告採尿送驗呈現「嗎啡陽性」反應。
  (三)扣案之第1級毒品1包（淨重0.09公克、空包裝重0.22公克）
    ，經法務部調查局95年9月22日調科壹字第09523017600號鑑
    驗通知書，證明扣案毒品確實是海洛因無誤。
  (四)扣案針筒1支，被告陳述是95年8月22日施用毒品使用過的。
  (五)綜上所述，被告施用毒品事證明確，犯行已可認定。
三、論罪科刑：
  (一)核被告所為，係犯毒品危害防制條例第10條第1項之施用第1
    級毒品罪。被告施用毒品前之持有毒品低度行為，已為施用
    之高度行為吸收，不再論以持有罪。
  (二)量刑審酌：被告有少年前科、觀察勒戒等記錄，曾因朋友
    為女子爭風吃醋，被告為朋友強出頭，持自己製造之玩具手
    槍開槍示威，經板橋地方法院（94年重訴字7號）判刑5年2
    月，目前上訴中（95年上訴字741號）。被告既然經過觀
    察勒戒，仍再度施用毒品，沒有覺悟毒品是家破人亡的不歸
    路，也沒有警覺施用毒品是國內愛滋病的主要傳染管道。
    被告犯後均坦承犯行，態度良好。被告年僅25歲，來自一
    個經濟不富裕的環境，自幼由養父母收養，養父母過世後，
    15歲時終止收養關係，回復到原生家庭，然原生父親近年已
    過世，生母獨居在芬園鄉。被告自幼沒有獲得穩定的家庭體
    系照顧，漂流無定，沒有人給予指導關懷，難免在人生路途
    上踏錯腳步，自少年時期接觸毒品後，至今未能決心戒除。
    家庭功能既然不彰，被告更受同儕文化影響，對於是非法紀
    ，並無明確把持與認知。被告需要認知：古今中外有許多成
    功名人，並沒有因為自幼缺乏家庭溫暖，而落到為非作歹的
    程度。反之，許多刻苦中成長的人，他們更加自愛，奮發向
    上，不屈服於困境，能努力去充實與求知，藉以改善自己的
    生活，並且回饋於社會。他們選擇有尊嚴的活著，沒有理直
    氣壯指責上天、社會，怨天尤人。被告更需要認識：「將相
    本無種，男兒當自強」，無須自怨自艾，自暴自棄，要認清
    天生我才必有用，自我約束，自我努力，讓自己過著無愧生
    活，也讓生命的存在展現光輝與燦爛。被告犯罪成因，雖肇
    始於家庭環境不佳，然而又因自己愚昧與無知，不知上進，
    讓年青的生涯中，留下錯誤的腳步，令人惋惜。往事已矣，
    來者可追。被告所犯槍砲罪既經一審判處重刑，看來難逃牢
    獄之災，被告入獄後要好好反省，積極藉獄方種種設施（如
    補校、技訓班等等），培養自己良知與良能，期求改變自己
    將來生活，充實自己生命價值，甚至改善家人的生活，而為
    社會上有用之人，則人雖在獄中，仍未浪費可貴的生命與時
    光。本院審酌被告犯罪之動機、目的、手段、所生危害、
    品行智識程度及犯罪後態度等一切情狀，量處如主文所示之
    刑，並諭知易科罰金折算標準。
  (三)扣案之第1級毒品海洛因1包（驗後餘重0.09公克）為違禁品
    ，包裝袋及注射針筒，使用後沾染毒品無法徹底分離，況且
    實務上也不可能先將包裝袋針筒洗淨後，才分別將之與毒品
    各別「沒收銷燬之」「沒收之」，故應一併依毒品危害防制
    條例第18條第1項前段沒收銷燬之。
  (四)公訴意旨另以：被告自95年8月中旬至95年8月21日止，多次
    施用海洛因，違反毒品危害防制條例第10條第1項云云。然
    按刑事訴訟法第156條第2項規定，被告之自白，不得作為有
    罪判決之唯一證據，仍應調查其他必要之證據，以察其是否
    與事實相符。檢察官指控被告自95年8月中旬至95年8月21日
    施用毒品，除了被告之自白外，別無其他證據，不足以認定
    犯罪成立。惟檢察官認為此部分與前述有罪部分，屬於「集
    合犯」之概括一罪，本院不另為無罪諭知，併此敘明。
四、適用之法律：
  (一)程序法方面：刑事訴訟法第273條之1、第310條之2、第454
    條第1項。
  (二)實體法方面：毒品危害防制條例第10條第1項、第18條第1項
    前段、刑法第11條前段、刑法第41條第1項。
本案經檢察官吳曉婷到庭執行職務。
中    華    民    國    95    年    10   月    31    日
                  刑事第一庭    法  官  葉明松
以上正本證明與原本無異。
如不服本判決，應於判決送達後10日內，向本院提出上訴狀（ 須
附繕本 ）。
中    華    民    國    95    年    10   月    31    日
                                書記官  于淑真
附錄本案論罪法條：
毒品危害防制條例第10條第1項
施用第一級毒品者，處 6 月以上 5 年以下有期徒刑。
毒品危害防制條例第18條第1項
查獲之第一、二級毒品及專供製造或施用第一、二級毒品之器具
，不問屬於犯人與否，均沒收銷燬之；查獲之第三、四級毒品及
製造或施用毒品之器具，無正當理由而擅自持有者，均沒入銷燬
之。但合於醫藥、研究或訓練之用者，得不予銷燬。


司法院資訊處製作；財團法人民間司法改革基金會備份。
